臺灣花蓮地方法院民事判決
109年度訴字第416號
原      告  黃秀英  

訴訟代理人  黃國慶  
            黃定洧  
被      告  林美雲  
訴訟代理人  劉彥廷律師（法扶律師）
上列當事人間請求損害賠償等事件，本院於民國111年5月30日言
詞辯論終結，判決如下：
    主      文
被告應給付原告新臺幣柒拾萬柒仟伍佰元。
訴訟費用由被告負擔。
    事實及理由
壹、程序方面：
    按訴狀送達後，原告不得將原訴變更或追加他訴，但擴張或
    減縮應受判決事項之聲明者，不在此限，民事訴訟法第255
    條第1項第3款定有明文。本件原告原請求：被告應給付原告
    新臺幣（下同）995,858元，及自起訴狀繕本送達被告翌日
    起至清償日止，按年息5%計算之利息。原告復於本院審理時
    變更請求為：被告應給付原告707,500元等語（見本院卷二
    第71頁）。經核原告所為訴之變更，屬減縮應受判決事項之
    聲明，參諸前揭規定，應予准許。   
貳、實體方面：
一、原告主張：花蓮縣○○市○○街000號房屋（下稱170號房屋）、
    花蓮縣○○市○○街000號房屋（下稱172號房屋，上開兩屋下合
    稱系爭房屋）均為原告所有。原告將172號房屋出租予被告
    使用，租賃期間為民國109年9月21日至110年9月20日，109
    年9月25日凌晨2時55分發生火災，造成系爭房屋燒毀（該火
    災下稱系爭火災）經花蓮縣消防局及法院調查後，認起火原
    因係被告監視器插頭插置在172號房屋西北角之插座內，且
    該監視器於租屋半年後即未再運作，仍未拔除該監視器插頭
    ，並於上開監視器插頭及其電源配線上堆置雜物，嗣於109
    年9月25日上午2時55分許，該監視器插頭的電源配線因受上
    方物品擠壓及彎折，產生半斷線現象，通電中的半斷線芯線
    在導體接通斷裂之反覆作用之下，電阻值增高而過熱，線路
    表層之絕緣被覆劣化，異極導線相互接觸後短路起火燃燒。
    並將系爭房屋燒毀。本件係因被告使用電器不當並盡善良管
    理之責導致之火災。本件經法院送財團法人臺灣經濟科技發
    展研究院為鑑定後，據其出具之鑑定研究報告書（下稱系爭
    鑑定報告），認系爭房屋毀損修復費用扣除折舊後應為49萬
    元。爰請求被告賠償修復費用。另170號房屋出租予被告部
    分每月租金為7,500元、172號房屋於火災當時原亦出租予另
    一房客陳泳伶，每月租金為7,000元，故原告於系爭火災前
    就系爭房屋每月可收租金共為14,500元，因被告上開過失致
    系爭火災發生並致系爭房屋毀損，被告並未修復，原告亦無
    資力修復，故系爭房屋迄今仍無法出租他人，原告每月受有
    上開房租租金金額之損害。故請求被告賠償自109年9月25日
    至111年5月30日間因系爭房屋無法出租他人所受之損害（僅
    請求15個月）共217,500元，以上請求金額共計707,500元，
    依民法第184條第1項前段及租賃契約，請求被告賠償上開金
    額等語，並聲明：被告應給付原告707,500元。
二、被告則以：被告向原告承租其所有之172號房屋，租期自109
    年9月21日起至110年9月20日止，租金每月7,500元，該屋於
    109年9月25日凌晨2時55分許發生系爭火災事故，並延燒隔
    鄰亦屬原告所有之170號房屋，造成系爭房屋部分毀損，固
    屬事實。但被告是承租人，雖然有部分責任，但不是全都是
    我的過失。當初我有打電話跟房東說房子燒掉了，我有去消
    防局做筆錄，我也有簽名，隔日早上10時左右消防局的人說
    要去現場勘查，我有通知房東即原告要到場，原告當時有去
    ，但我沒有去，消防局也沒有告訴我，消防局在我的筆錄上
    把我自己把雜物壓到電線這句話加上去，沒有告知我，這句
    話不是消防局幫我做筆錄時我說的話。我認為原告也有過失
    ，原因是因為房子老舊且電壓不夠，今天會引起本件火災，
    我完全不知道什麼原因，我知道發生火災前3天，隔壁的租
    客有在房間內磨玫瑰石。另關於原告有請求租金的部分，兩
    造的租約早因事故發生後，雙方同意終止租約，這是在第一
    次調解時就雙方同意了。依照原告所提呈的租賃契約，租金
    每月也僅有7500元，並非其現在所稱每月14,500元。對於系
    爭鑑定報告書沒有意見等語，並聲明：原告之訴駁回。
三、經查，被告曾向原告承租其所有之172號房屋，租期自109年
    9月21日起至110年9月20日止，租金每月7,500元，該屋於10
    9年9月25日凌晨2時55分許發生系爭火災事故，並延燒隔鄰
    亦屬原告所有之170號房屋，造成系爭房屋部分毀損等節
　　，有原告提出之火災證明書、房屋租賃契約書、房屋毀損照
    片、建物登記第一類謄本等附卷可參（見本院卷一第17至10
    1頁、第257頁），且為兩造所不爭執，應可信為真。
四、原告主張系爭火災均為被告過失所致，原告受有上述之房屋
    修復費用及租金損失等共707,500元，依民法第184條第1項
    前段規定及租賃契約，請求被告賠償損害等節，為被告所否
    認，並以上詞置辯，是本院應審酌者厥為：㈠系爭火災發生
    是否為被告過失所致？㈡原告依上開規定，得請求被告賠償
    之項目及金額為何？茲分述如下：
　㈠系爭火災發生是否為被告過失所致？
　1.按因故意或過失，不法侵害他人之權利者，負損害賠償責任
    。租賃物因承租人之重大過失，致失火而毀損、滅失者，承
    租人對於出租人負損害賠償責任。民法第184條第1項前段、
    第434條定有明文。
　2.經查，被告固於本件審理時抗辯其僅有部分過失責任，係因
    房屋老舊且電壓不夠，及隔壁房租客於火災前3天有磨玫瑰
    石等所致，另花蓮縣消防局對被告做筆錄時有自行將是被告
    自己把雜物壓到電線這句話加上去等語，惟就此並未提出任
    何證據證明之，且為原告所否認。經本院調取本院110年度
    簡字第61號公共危險案件卷宗，查被告已於該案件本院刑事
    庭110年8月11日準備程序時就檢察官所起訴之犯罪事實即「
    林美雲於民國106年間開始向黃秀英承租其所有之花蓮縣○○
    市○○街000號房屋，並於109年9月25日上午2時55分前實際居
    住於該處。林美雲本應注意長時間未使用之電器，應拔除插
    頭，且電器插頭及電器電源配線上方不應放置雜物，以防止
    電器之配線遭擠壓後，通電時線路表層之絕緣被覆劣化，致
    電線短路引燃易燃物而發生失火之危險，而林美雲為智識正
    常之成年人，依客觀情形並無不能注意之情事，竟於開始承
    租上址房屋後，將監視器插頭插置在172號房屋西北角之插
    座內，且該監視器於租屋半年後即未再運作，仍未拔除該監
    視器插頭，並於上開監視器插頭及其電源配線上堆置雜物，
    嗣於109年9月25日上午2時55分許，該監視器插頭的電源配
    線因受上方物品擠壓及彎折，產生半斷線現象，通電中的半
    斷線芯線在導體接通斷裂之反覆作用之下，電阻值增高而過
    熱，線路表層之絕緣被覆劣化，異極導線相互接觸後短路起
    火燃燒，使172號房屋之牆壁、天花板、鋁窗框架受火燒損
    碳化而燒燬，並延燒至屋外吳俊穎所有、停放在172號房屋
    外之車牌號碼000-0000號自用小貨車，致該車板金受火燒損
    而熔毀，又延燒至陳泳伶向黃秀英承租之花蓮縣○○市○○街00
    0號房屋，致170號房屋之天花板、其內放置之衣服受火燒損
    碳化而燒燬，再延燒至黃文財所有之花蓮縣○○市○○街000號
    房屋，168號房屋之天花板因而受火燒損碳化而燒燬，致生
    公共危險。」等內容坦承不諱而認罪（見該刑事卷第236至2
    37頁），並參酌卷附之花蓮縣消防局109年12月23日花消調
    字第1090016233號函文所附火災原因調查鑑定書之鑑定內容
    （見本院卷一第133至243頁）所示系爭火災依火災出動觀察
    紀錄記載、關係人陳述、現場勘查情形、燃燒後火流方向、
    監視器影像紀錄等綜合判斷，起火戶為172號房屋，起火處
    為客廳西北角牆面下方一帶，起火原因為電器因素所造成等
    語，已可認被告已先坦承系爭火災因全為被告過失所致。故
    被告於事後在本件空言為上開內容抗辯，自不可採。故本院
    審酌上開事證，認系爭火災全為被告過失所致
　　。
　㈡原告依上開規定，得請求被告賠償之項目及金額為何？
　1.按損害賠償，除法律另有規定或契約另有訂定外，應以填補
    債權人所受損害及所失利益為限。依通常情形，或依已定之
    計劃、設備或其他特別情事，可得預期之利益，視為所失利
    益。解除權之行使，不妨礙損害賠償之請求。第258條及第2
    60條之規定，於當事人依法律之規定終止契約者準用之。
　　民法第216條、第260條、第263條定有明文。又民法第260條
    規定，解除權之行使，不妨礙損害賠償之請求；此為當事人
    依法律規定終止契約時所準用，復為同法第263條所明定。
    基於同一法理，如依契約約定終止之情形，應可類推適用。
    因此，約定終止權人於終止以前，如已有之損害賠償請求權
　　，不因約定終止權之行使而受影響（最高法院95年度台上字
    第2152號判決意旨參照）。
　2.系爭房屋修復費用部分：
　　查系爭房屋因系爭火災而毀損，經本院函請財團法人臺灣經
    濟科技發展研究院為鑑定，據其所出具之系爭鑑定報告記載
    ...鑑定標的建物因受109年9月25日火災毀損所需之修復費
    用金額如下：170號房屋毀損修復費用金額為364,650元；
    172號房屋毀損修復費用金額為525,050元；總計修復費用
    金額為889,700元；在考慮折舊因素下，總計毀損修復費用
    金額為49萬元等語（見該報告書第33至34頁），兩造就鑑定
    報告書內容均表示無意見等語（見本院卷二第72頁）。本院
    審酌由系爭鑑定報告書所載鑑定作成之經過及內容觀之，係
    由財團法人臺灣經濟科技發展研究院指派專業鑑定小組至系
    爭房屋現場會勘、透過測量、訪談、紀錄、拍照，並參酌原
    告所提及花蓮縣消防局提供之火災現場照片、原告提供之相
    關單據、屋內相對位置及環境等相關資料等綜合研判而為鑑
    定，經核並無明顯偏袒兩造任何一方或嚴重悖離經驗法則之
    情，是其鑑定結果應屬可採，故系爭房屋因系爭火災毀損之
    修復費用應為49萬元。據此，原告依上開規定，請求被告賠
    償系爭房屋因系爭火災受損之修復費用49萬元，自屬有據。
　3.租金損失部分：
　⑴原告主張其所有之172、170號房屋原有租人使用收取租金，
    月租金金額分別為被告部分7,500元、另一房客陳泳伶每月
    租金為7,000元。因該等房屋因系爭火災毀損，迄今尚未修
    復，故原告受有每月共14,500元之租金損失，依上開規定請
    求被告賠償自火災發生時起迄今之僅請求15個月租金損失共
    217,500元。並提出房屋租賃契約書等為證（見本院卷一第2
    5至51頁）。被告則以上詞置辯。
　⑵經查，由上開租賃契約內容可知，於系爭火災發生時原告確
    實有將172、170號房屋分別出租予被告、陳泳伶，每月租金
    分別為7,500元、7,000元等情。被告雖抗辯關於原告有請求
    租金的部分，兩造租約在第一次調解時就已終止，且兩造間
    租約每月租金僅有7,500元等語，原告亦稱兩造間租約於火
    災後之109年11月26日調解時終止等語（見本院卷一第73頁
    ），然依上開規定及說明，約定終止權人於終止以前，如已
    有之損害賠償請求權，不因約定終止權之行使而受影響，故
    原告於本件仍得請求損害賠償，又房屋因他人毀損而不能使
    用，該屋於受損前已出租他人者，該屋所有權人於房屋修復
    前自然受有無法取得租金之損失，此依民法第216條規定應
    屬債權人之所失利益，自可請求債務人為損害賠償。故就原
    告本件請求之房屋租金損失期間部分，查原告向被告起訴請
    求本件損害賠償，被告迄今並未賠償修復系爭房屋之費用或
    為回復原狀，且對原告請求賠償之金額有爭執，故系爭房屋
    於本件訴訟中有送鑑定，鑑定結果係於111年4月22日完成（
    見系爭鑑定報告第3頁），本院審酌上開事證，認系爭房屋
    迄今均無法修復使用應屬被告過失所致，原告請求自火災發
    生迄今期間之系爭房屋租金損害並僅請求15個月計算之金額
    ，尚屬合理。而系爭房屋若無因火災而毀損，原告每月本得
    有7,500元、7,000元之租金收入，亦即原告每月租金收入原
    本應有14,500元，以此計算15個月後，原告本件得請求被告
    賠償之租金損失為217,500元。
　4.據上，原告依上開規定於本件得請求被告賠償之金額為房屋
    修復費用49萬元及租金損失217,500元，共為707,500元。
五、從而，原告依民法第184條第1項前段及租賃法律關係，請求
    被告給付其707,500元，為有理由，應予准許。
六、訴訟費用負擔之依據：民事訴訟法第78條。 
中　　華　　民　　國　　111 　年　　6 　　月　　9 　　日
                  民事第二庭    法  官  鍾志雄
以上正本係照原本作成。
如不服本判決，應於送達後20日內，向本院提出上訴狀並表明上
訴理由(均須按他造當事人之人數附繕本並繳納上訴裁判費)。如
委任律師提起上訴者，亦應一併繳納上訴審裁判費。
中　　華　　民　　國　　111 　年　　6 　　月　　9 　　日
                                書記官  胡釋云